臺灣高等法院高雄分院刑事判決　　　　　　　　　九十三年度上訴字第八九六號
　　上訴人　　　臺灣高雄地方法院檢察署檢察官
　　上訴人
　　即被告　　　戊○○
　　被　告　　　甲○○
　　右一人
　　選任辯護人　林樹根律師
　　　　　　　　邱麗妃律師
　　　　　　　　莊雯秀律師
右上訴人等因被告等常業竊盜等案件，不服臺灣高雄地方法院九十三年度訴字第一一
三三號中華民國九十三年七月二十二日第一審判決（起訴案號：臺灣高雄地方法院檢
察署九十三年度偵字第一五四五號、第一九四九號、第二一六五號、第五九九二號、
第六ＯＯ九號），提起上訴，本院判決如左：
    主  文
上訴駁回。
    事  實
一、戊○○前於曾因恐嚇取財案件，經台灣高雄地方法院判處有期徒刑七月，緩刑四
    年。又因竊盜案件，經同法院以九十一年度易字第一二九三號判處有期徒刑十月
    確定。又因業務過失致死案件，經臺灣台中地方法院判處有期徒刑一年四月，於
    九十二年八月十二日假釋出獄，九十三年五月十日假釋期滿，平日無固定工作，
    猶不知悔改，於假釋中竟基於意圖為自己不法所有之常業竊盜故意，於下列時、
    地竊取他人財物：
（一）於九十三年一月六日下午五時許，在高雄市○○區○○路與復橫路交岔路口附
      近，見己○○所有車牌號碼Ｙ５─８９５號營業小客車車門未鎖，且鑰匙尚插
      在電門上，乃徒手竊取該車，供己代步之用。嗣於同年月九日中午十二時許，
      在高雄市苓雅區○○○路與善信街交岔路口處為警查獲。
（二）於同年一月十一日清晨四時許，在設於高雄縣鳳山市○○街二七號一樓「台萬
      網際有限公司（即台灣網路咖啡店）」五甲店內，佯裝顧客消費，徒手將連接
      該電腦主機之連接線拔下，竊取于性和所有之建達牌電腦主機一台，得手後逃
      逸。
（三）於同年一月十三日凌晨二時許，在設於高雄縣鳳山市○○路一二二號「奈米資
      訊社（即輕鬆上資訊休閒館）」店內，佯裝顧客消費，徒手將連接該電腦主機
      之連接線拔下，竊取丙○○所有之電腦主機一台得手，並將之放入其隨攜之大
      型旅行袋後逃逸。
（四）同年一月十五日清晨六時許，在上述「台灣網路咖啡店」五甲店內，佯裝顧客
      消費，徒手竊取于性和所有之建達牌電腦主機一台得手，並將之放入其所有隨
      攜之大型旅行袋內，離去前為店員丁○○發覺，乃將之棄置於該店店門口後逃
      逸。
（五）同年一月十六日凌晨二時許，在設於高雄市前鎮區○○○路四十三號之一地下
      一樓「奇蹟網路咖啡店」內，佯裝顧客消費，徒手竊取黃建鴻所有之ＧＲＥＥ
      ＮＰＯＷＥＲ牌十七吋電腦液晶螢幕一台，得手後逃逸。嗣於同年月十七日下
      午四時三十分許，戊○○將之送往設於高雄市三民區○○○路八八號「承龍電
      腦公司」維修時，經胡崇豪通知黃建鴻，始為警循線查獲。
（六）同年一月十六日下午一時許，在設於高雄縣鳳山市○○路九二號「世紀商行（
      即世紀網路咖啡店）」內，佯裝顧客消費，徒手竊取乙○○持有監督之電腦主
      機一台，得手後逃逸。
（七）同年一月十七日上午七時許，在設於高雄縣鳳山市○○路三二○號二樓「保泰
      資訊社（即布蘭奇網路咖啡店）」五甲店內，佯裝顧客消費，徒手竊取庚○○
      持有監督之電腦主機一台，得手後從該店二樓後門逃逸。
（八）同年一月十九日下午二時許，在上述「世紀網路咖啡店」內，頭戴鴨舌帽以遮
      蔽容貌，並佯裝顧客消費，徒手竊取乙○○持有監督之電腦主機一台得手，並
      將之放入前開其隨攜之大型手提袋內，惟攜至店門口時，即為警當場查獲，並
      扣得其所有供作案用之鴨舌帽一頂及前開大型旅行袋一個。
（九）同年二月一日下午二時許，在上述「奈米資訊社」店內，佯裝顧客消費，徒手
      竊取該店座位編號第九三、一○二及一一○號丙○○所有之電腦主機內英特爾
      ＣＰＵＰ４２‧４Ｇ及啟亨顯示卡等各三片，得手後逃逸。
（十）同年月二日晚上八時許，在上述「奈米資訊社」店內，佯裝顧客消費，徒手竊
      取該店座位編號第三八號丙○○所有之電腦主機內英特爾ＣＰＵＰ４２‧４Ｇ
      及啟亨顯示卡等各一片，得手後逃逸。
（十一）同年二月四日清晨四時許，在上述「奈米資訊社」店內，佯裝顧客消費，先
        以手擊打該店第五一號座位下之電腦主機門板，著手竊取電腦主機未遂；復
        接續以相同手法著手竊取該店第四○號座位下之電腦主機時，為店員楊育明
        發覺報警將其逮捕而不遂。
（十二）同年二月間某日，持客觀具有危險性，性質上屬兇器之十字型螺絲起子及Ｔ
        型螺絲起子各一支，前往設於高雄縣鳳山市○○路二○號一樓「桌爾斯資訊
        行」內，佯裝顧客消費，趁機以上開二工具拆開電腦主機外殼，竊取辛○○
        所有之電腦主機內之記憶體二支，得手後逃逸。
（十三）同年三月十三日晚上九時許（公訴人誤載為三月十二日晚上九時許），持長
        約二十五公分，整支為金屬材質製成，客觀具有危險性，性質上屬兇器之老
        虎鉗一支（未扣案，無證據證明係違禁物），前往設於高雄市三民區○○○
        路二○○號之莊敬國民小學，將該學校之體育器材室鋁窗剪斷後，侵入竊取
        鍾美玲持有監督之國眾牌電腦主機一台得手後離去。戊○○並於翌日（即三
        月十四日）下午五時許，攜帶前開竊得之電腦主機，前往設於高雄市三民區
        ○○○路五五號一樓「和訊科技有限公司」，以新台幣（下同）三百五十元
        價額賣予甲○○（被訴故買贓物無罪部分容後詳述）。嗣於同年三月十六日
        下午二時三十分許，由警方帶同戊○○至前述「和訊科技有限公司」起出上
        揭電腦主機而查獲。
（十四）同年三月十六日下午一時許，又持前開十字型螺絲起子及Ｔ型螺絲起子各一
        支，前往前揭「桌爾斯資訊行」內，佯裝顧客消費，趁機以上開二工具拆開
        電腦主機外殼，欲竊取辛○○所有之電腦主機硬碟一個。嗣因辛○○從店內
        監視器發覺，乃報警將其當場逮捕，並扣得其所有供行竊所用之十字型螺絲
        起子及Ｔ型螺絲起子各一支。
二、案經高雄市政府警察局苓雅分局、前鎮分局及高雄縣政府警察局鳳山分局報請臺
    灣高雄地方法院檢察署檢察官偵查起訴。
    理  由
一、訊據上訴人即被告戊○○固坦承右揭全部竊盜事實，惟矢口否認係以竊盜為常業
    ，辯稱伊有擔任臨時工人，非以竊盜為常業，又其於本案竊盜時係精神耗弱云云
    ，經查：
（一）右揭犯罪事實(一)部分，核與證人即被害人己○○於警詢及偵查中之指證相符，
      並有扣押物品清單一張、照片五張、贓物領具等可資證明；右揭犯罪事實(二)、
      (四)、(六)、(七)、(八)部分，核與證人即被害人丁○○、乙○○、庚○○於警詢中，
      被害人于性和、乙○○、丁○○、庚○○於偵查中之指證之情節相符，並有扣
      押物品清單三紙、營利事業登記證五張、照片十二張、光碟片一片在卷及旅行
      袋一個、鴨舌帽一頂扣案可資證明；右揭犯罪事實(五)部分，有證人即被害人黃
      建鴻、證人胡崇豪於警詢及偵查中之指證情節相符，並有扣押物品清單二紙、
      現場照片四張及翻拍照片五張可資證明；右揭犯罪事實(三)、(九)、(十)、(十一)部分，
      核與證人即被害人丙○○、楊育明於警詢中，證人丙○○、楊育明於偵查中指
      證之情節相符，並有光碟翻拍照片十九張、現場照片十五張可資證明；右揭犯
      罪事實(十二)、(十三)、(十四)部分，核與證人鍾美玲、辛○○於警詢、偵查中；證人鍾美
      玲、郭明佳於原審審理時結證之情節相符，並有照片九張、領據二張、扣押物
      品清單二紙、營利事業登記證一紙在卷，及十字型螺絲起子及Ｔ型螺絲起子各
      一支扣案可佐，被告之自白與事實相符。又證人己○○、丁○○、乙○○、庚○○、黃建鴻、胡崇豪、丙○○、楊育明、鍾美玲、辛○○於警詢中之證述，
      雖均係被告以外之人於審判外之陳述，性質上屬傳聞證據，惟被告戊○○於本
      院審理時經詢以對上開證人等之證言有何意見時，均答以沒有意見等語，足認
      被告已明知上開規定，而未於言詞辯論期日前聲明異議，依刑事訴訟法第一百
      五十九條之五第二項之規定，應已默示同意上開傳聞法則例外之情形，是上開
      證人等於警詢中之證言均有證據能力；至證人己○○、于性和、乙○○、丁○○、庚○○、黃建鴻、胡崇豪、鍾美玲、辛○○等人於偵查中之結證，雖亦均
      係被告以外之人於審判外之陳述，性質上屬傳聞證據，惟客觀上其等於偵查中
      之證言均無顯不可信之情形，依刑事訴訟法第一百五十九條之一第二項之規定
      ，其等於偵查中之證言，亦均有證據能力，併此敘明。
（二）按刑法上之所謂常業犯，係指反覆以實施同種類行為為目的之社會活動之職業
      性犯罪，至於犯罪所得之多寡，是否恃此為唯一之謀生職業，則非所問，縱令
      兼有其他職業，仍無礙於該常業犯罪之成立（最高法院八十五年度臺上字第五
      一○號判例旨參考）。查被告戊○○前即有竊盜之刑事前科紀錄，於犯本案時
      並無固定正當工作，業為其所自承；又以行竊手法相近之方式，於三個月內反
      覆實施多達十四次之竊盜犯行，其中於九十三年一月間多達八次、同年二月間
      多達四次、同年三月間則有二次之多，且有將竊得物品送修及售予他人變現花
      用之情形，顯見其上開竊盜犯行非偶一為之，係以之為常業無訛。被告辯稱：
      其有擔任臨時工，並非以竊盜為常業云云，容非可採，其常業竊盜之犯行，事
      證明確，應依法論科。
（三）被告雖提出其有精神分裂病之重大傷病卡為證，並辯稱：伊行為時，係在精神
      耗弱中云云，惟被告戊○○於被查獲時，於警詢中並無思緒混亂的感覺，仍能
      正常回答，看不出有精神方面之問題，業據證人即負責詢問之員警謝萬發、王
      宏文於本院審理時結證屬實，難認其於竊盜行為時已陷於精神耗弱之狀況；又
      被告戊○○另辯稱：伊於警詢中係自動供出部分竊盜犯行，應適用自首減刑云
      云，惟證人即查獲之員警王宏文於本院審理時結稱：被告自白前，被害人已有
      報案並提供錄影帶，雖然無法確知被告姓名，但被告已被我們鎖定等語，此部
      分自難邀自首之寬典；另證人即另查獲之員警謝萬發於本院審理時結證稱：被
      告經依現行犯逮捕獲案時曾自動供出上開事實欄編號(十三)竊取莊敬國小之電腦部
      分等語，但連續犯之一部已為偵查犯罪職權之公務員發覺，而僅於檢察官或司
      法警察訊問中陳述其餘未被發覺之其他部分犯行，因屬裁判上一罪之關係，仍
      無自首之適用，僅得作為犯後態度良好之量刑參考而已（最高法院七十三年二
      月二十一日、七十三年度第二次刑事庭會議決議(二)參考），是被告上揭辯解，
      亦有誤會。
二、核被告戊○○所為，係犯刑法第三百二十二條之常業竊盜罪。原審認被告戊○○
    罪證明確，因而適用刑法三百二十二條、第三十八條第一項第二款，竊盜犯贓物
    犯保安處分條例第三條第一項第二款、第四條、第五條第一項前段之規定，併審
    酌被告戊○○正值壯年，竟不思努力向上，素行不良，並以竊取他人財物為常業
    ，危害社會秩序甚大，但犯後尚能坦承竊盜之全部犯行，竊得之物又大多已交由
    被害人領回，犯後態度尚稱良好等一切情狀，量處有期徒刑二年；並認被告戊○○係以犯竊盜罪為常業，為培養其守法精神，以矯正常業竊盜惡習，另依竊盜犯
    贓物犯保安處分條例第三條第一項第二款之規定，諭知於刑之執行前令入勞動處
    所強制工作；至扣案之行竊工具鴨舌帽一頂、大型旅行袋一個、十字型螺絲起子
    及Ｔ型螺絲起子各一支等物，均為被告戊○○所有供本件犯罪所用之物，業據其
    供承在卷，均依刑法第三十八條第一項第二款之規定宣告沒收，核其認事用法均
    無不合，量刑及諭知保安處分亦屬妥當，被告上訴意旨仍執前詞，否認其以竊盜
    為常業，提起上訴，並無理由，應予駁回。
三、
（一）公訴意旨另以：被告甲○○係設於高雄市三民區○○○路五五號一樓「和訊科
      技有限公司」之負責人，明知戊○○於九十三年三月十三日所出賣予伊之電腦
      ，因電腦主機外殼上有將「莊敬國民小學」財產目錄編號毀損之痕跡，可能係
      來路不明之贓物，仍於不違背其本意之情況下，以三百五十元之價格，故買莊
      敬國小失竊之電腦主機。嗣於同年月十六日下午二時三十分許，由警方帶同被
      告戊○○至「和訊科技有限公司」起出上揭電腦主機而查獲，因認被告涉犯有
      刑法第三百四十九條第二項之故買贓物罪等語。
（二）按「犯罪事實應依證據認定之，無證據不得認定犯罪事實」、「不能證明被告
      犯罪者，應諭知無罪之判決」，刑事訴訟法第一百五十四條第二項、第三百零
      一條第一項分別定有明文。申言之，犯罪事實之認定，應憑證據，如未能發現
      相當證據，或證據不足以證明，自不能以推測或擬制之方法，作為裁判基礎（
      最高法院四十年台上字第八六號判例意旨參照）；且認定犯罪事實所憑之證據
      ，雖不以直接證據為限，間接證據亦包括在內，然而無論直接證據或間接證據
      ，其為訴訟上之證明，須於通常一般之人均不致有所懷疑，而得確信其為真實
      之程度者，始得據為有罪之認定，倘其證明尚未達到此一程度，而有合理之懷
      疑存在而無從使事實審法院得有罪之確信時，即應由法院為諭知被告無罪之判
      決（最高法院七十六年台上字第四九八六號判例意旨參照）。再者，檢察官對
      於起訴之犯罪事實，仍應負提出證據及說服之實質舉證責任。倘其所提出之證
      據，不足為被告有罪之積極證明，或其指出證明之方法，無從說服法院以形成
      被告有罪之心證，基於無罪推定之原則，自應為被告無罪判決之諭知（最高法
      院九十二年度台上字第一二八號判例意旨參照）。
（三）公訴人認被告甲○○涉有前揭罪嫌，無非以共同被告戊○○之供述、證人郭明
      佳、鍾美玲於原審審理中之證詞，及扣案之電腦主機一臺之機殼正面部分，仍
      可依稀看出「莊敬國小」四字，並認被告甲○○應知該電腦為莊敬國小之財產
      ，惟卻向一不詳人士購入，其自有贓物之認識等語為其論據。訊據被告甲○○
      堅決否認有何故買贓物犯行，辯稱：伊購買時不知該電腦為來路不明之贓物等
      語。經查：
    1.被告戊○○係於竊得扣案之電腦後，先以黑色簽字筆將電腦機殼正面塗黑，並
      以砂紙將電腦機殼側面砂磨，使他人看不出其上原存之「莊敬國小」四字後，
      始將之攜至被告甲○○所開設之和訊科技有限公司，向該公司工程師許智輝表
      明欲汰換升級，請其將主機回收，許智輝即插電測試，發現無法正常開機，乃
      向被告甲○○報告，允以三百五十元代價回收，事後並將之棄置於資源回收之
      收集區，凡此業據共同被告戊○○於原審審理時供陳明確，核與證人許智輝於
      原審審理時結證之情節相符，查被告甲○○係經營科技有限公司，電腦汰換升
      級本為其業務之一，況市面上電腦汰換速度極快，價格跌落幅度亦鉅，其經該
      公司工程師許智輝報告該電腦之現況後，始允以三百五十元之代價回收，尚符
      合一般交易情形。
    2.該扣案之電腦，除在原機殼外側及正面有以簽字筆寫「莊敬國小」四字及於機
      殼正面寫有財產編號外，並無其他足資認定為莊敬國小財產之標示，業經證人
      郭明佳於原審審理時結證屬實。經原審於準備程序中當庭勘驗該電腦，辯護人
      表示看不出財產編號；公訴人則表示主機上面塗黑的部分，隱隱約約可以看得
      出來等語（見原審卷第一一二頁），衡情該電腦機殼正面業遭被告戊○○以奇
      異筆塗黑，並以砂紙將電腦機殼側面砂磨，已如前述，並有電腦一台扣案足憑
      及相片一張（附於高雄縣政府警察局鳳山分局九十三年三月十七日刑案偵查卷
      宗）附卷可稽，已如前述，加之證人鍾美玲於原審審理時結稱：該電腦已使用
      二、三年等語，並非全新外貌；客觀上若非強力分辨，實無法確知其上載有「
      莊敬國小」四字，亦即能否辨別該電腦為莊敬國小之財產或私人公司之財產，
      容有疑義，從而，尚難認被告甲○○於購入該電腦時已有贓物之認識。
    3.至辯護人於原審審理時提出和訊科技有限公司九十三年三月十三日收購單及帳
      單影本各一份，欲用以證明被告甲○○於收購扣案電腦時，曾實際測試該電腦
      後發覺無法使用，被告甲○○始以低價買入，並無贓物之認識云云。惟查：
      被告甲○○遭警方查扣該電腦後約談至解送檢察官覆訊時，均未曾提及有前開
      收購單及帳單等文件，並明確在九十三年一月九日警詢時供稱：「（戊○○把
      偷竊之電腦主機賣你多少元？你是否有登記？）我向他收購新台幣參佰伍拾元
      ，我沒有登記，因為我開設之公司從事電腦買賣及維修，他賣給我的電腦主機
      屬很舊型已不堪使用，把電腦主機當資源回收，所以沒有登記」，其為何於原
      審審理時突然提出上開二證據，已令人起疑。又依證人鍾美玲、被告戊○○
      於原審之供證，可知被告戊○○確實竊取扣案電腦之時間為九十三年三月十三
      日晚上九點多，被告戊○○並於翌日（即三月十四日）下午將扣案電腦攜至被
      告甲○○店內兜售，而前開提出之證物，其所書之購買日期竟均為九十三年三
      月十三日，更見上開二證物確有可疑之處。復再依證人郭明佳於原審審理時
      之結證內容，扣案電腦內之電腦主機板，係奔騰II，並非ＡＭＤＫ６II三五０
      等語明確。惟辯護人提出之上開收購單上竟記載為「ＰII─３５０」，與扣案
      電腦內裝主機板顯然不同，雖上開兩種主機板之等級約略相同，然究屬不同之
      物，以被告甲○○開設電腦維修公司之專業，要無誤認之理。從而，辯護人提
      出之上開證據，均存有上述顯然矛盾不合理之處，難予採信。惟被告否認犯罪
      事實所持之辯解，縱屬不能成立，仍非有積極證據足以證明其犯罪行為，不能
      遽為有罪之認定（最高法院三十年上字第一八三號判例意旨參考），是尚不得
      以被告甲○○上開辯解不能成立，而遽為其有罪之認定。
（四）綜上所述，被告甲○○雖未提出任何對其有利之證據，惟因公訴人指其涉犯刑
      法第三百四十九條第二項之故買贓物罪所舉之證據，並未達通常一般人均不致
      有所懷疑，而得以確信其為真實之程度。此外，本院復查無其他積極證據足認
      被告甲○○有何公訴人所指之故買贓物犯行，揆諸首揭法條及判例意旨，既不
      能證明被告犯罪，即應為無罪之諭知。
四、原審以被告甲○○之犯罪尚屬不能證明，而為其無罪判決之諭知，並無不合，檢
    察官以原審未為有罪之判決為不當，提起上訴，並無理由，應予駁回。
五、被告戊○○被訴施用第二級毒品部分業經判決確定，附此敘明。
六、據上論斷，應依刑事訴訟法第三百六十八條，判決如主文。
本案經檢察官許月雲到庭執行職務。
中      華      民      國    九十三    年      十      月    二十九    日
                              臺灣高等法院高雄分院刑事第五庭
                                  審判長法官  曾永宗
                                        法官  邱永貴
                                        法官  陳明富
右正本證明與原本無異。
常業竊盜部分如不服本判決應於收受本判決後十日內向本院提出上訴書狀，其未述
上訴理由者，並得於提起上訴後十日內向本院補提理由書狀（均須按他造當事人之人
數附繕本)「切勿逕送上級法院」。
故買贓物部分不得上訴。
                                      書記官  張宗芳
中    華    民    國      九十三      年      十      月     二十九   日
附錄本判決論罪科刑法條：
刑法第三百二十二條：
以犯竊盜罪為常業者，處一年以上七年以下有期徒刑。
